臺灣臺中地方法院刑事判決
110年度易字第1589號
公  訴  人  臺灣臺中地方檢察署檢察官
被      告  吳志宏


上列被告因違反電子遊戲場業管理條例等案件，經檢察官提起公
訴（110年度偵字第13323號），本院判決如下：
    主    文
甲○○犯電子遊戲場業管理條例第二十二條之非法營業罪，處拘役
肆拾日，如易科罰金，以新臺幣壹仟元折算壹日。未扣案之犯罪
所得新臺幣貳仟元沒收，於全部或一部不能沒收或不宜執行沒收
時，追徵其價額。
    事    實
一、甲○○明知未依電子遊戲場業管理條例規定領有電子遊戲場業
    營業級別證者，不得經營電子遊戲場業，亦不得以電子遊戲
    機具供賭博之用，竟仍基於違法經營電子遊戲場業及在公眾
    得出入之場所賭博財物之犯意，於民國109年11月間某日起
    ，在臺中市○○區○○路000號經營「夾薪屋」，至110年1月底
    某日止，未依電子遊戲場業管理條例規定，向主管機關申請
    核發電子遊戲場業營業級別證，即在上址擺放利用電腦操縱
    ，以產生或顯示聲光影像、圖案、動作，而經修改、變更玩
    法之電子遊戲機4臺（下稱A、B、C、D機臺），供不特定人
    投幣把玩以營業，並賭博財物。其賭法分別為：①A機臺:消
    費者投入新臺幣（下同）20元後，操縱搖桿並按下按鈕，夾
    取並丟擲色豆，再依相同顏色色豆數量來換取獎品；②B機臺
    :消費者投入10元後，操縱搖桿並按下按鈕，夾取並丟擲立
    體正方形九宮格球洞，如其內3顆球連成一線，即可換取獎
    品；③C、D機臺:消費者分別投入20元、10元，操縱搖桿並按
    下按鈕，夾取並丟擲6顆不同顏色魔術方塊，再依對應顏色
    之魔術方塊組合來換取獎品；如消費者擲出相對應之排列組
    合，即可翻拍排列組合照片，並將之傳予甲○○，由甲○○依排
    列組合內容，兌換公仔、洗衣球等商品予消費者，倘消費者
    未擲出相對應之排列組合，所投入之金額則歸甲○○所有，而
    以此方式修改、變更電子遊戲機後，未再重新向經濟部申請
    評鑑，且未領有電子遊戲場業營業級別證，即利用上開電子
    遊戲機不確定之輸贏機率，與不特定之賭客在上開公共場所
    賭博財物，並經營電子遊戲場業，甲○○此段期間共獲有2000
    元之犯罪所得。嗣於109年11月27日，為警執行勤務在上址
    店內發現上情並拍照存證，並由經濟部認定前揭遊戲機臺與
    評鑑為非屬電子遊戲機有別後，始悉上情。
二、案經臺中市政府警察局霧峰分局移送臺灣臺中地方檢察署檢
    察官偵查起訴。
    理    由
一、認定犯罪事實所憑證據及理由：
  ㈠訊據被告甲○○固坦承於前揭時、地，有擺放上開機臺並變更
    玩法等事實；惟矢口否認有何上開犯行，辯稱：我不知道變
    更機臺需要相關機關認證，我也不認為我的行為涉及賭博，
    我只是改變這4臺機臺的玩法，沒有改變程式，一般是夾娃
    娃出來，但系爭機臺是夾代夾物(例如魔術方塊)出來，然後
    再拿代夾物跟我更換洗衣球、3C產品等物云云。
  ㈡惟查：
　⒈被告未領有電子遊戲場業級別證，於前開時、地，擺設上開
    經其修改、變更玩法之電子遊戲機台，供不特定人投幣把玩
    以營業，嗣為警查獲等情，為被告於警詢、偵查及本院準備
    程序、審理時所不否認（偵卷第19至25頁、第63至64頁；本
    院卷第29至34頁、第39至45頁），並有職務報告書(偵卷第1
    5至16頁)、臺中市政府警察局霧峰分局於109年11月27日蒐
    證照片(偵卷第27至41頁)、經濟部110年1月26日經商字第11
    002004740號函、107年6月13日經商字第10702412670號函(
    偵卷第45至49頁)附卷可佐，則此等事實，堪信為真。
　⒉按電子遊戲場業管理條例所稱電子遊戲機，指利用電、電子
    、電腦、機械或其他類似方式操縱，以產生或顯示聲光影像
    、圖案、動作之遊樂機具，或利用上述方式操縱鋼珠或鋼片
    發射之遊樂機具。但未具影像、圖案，僅供兒童騎乘者，不
    包括在內；未依本條例規定領有電子遊戲場業營業級別證者
    ，不得經營電子遊戲場業，電子遊戲場業管理條例第4條第1
    項、第15條分別定有明文。次按選物販賣機如係提供消費者
    利用電力及機器手臂抓取物品之遊樂機具，與對價取物方式
    無涉時，因其是否提供物品，係取決於消費者之技術及熟練
    程度，則屬電子遊戲機；又選物販賣機之設計若不符選物付
    費方式直接取得陳列販售商品之買賣方式，亦屬電子遊戲機
    。換言之，選物販賣機之一般概念係為對價取物方式，其應
    符合物品價值與售價相當之一般消費原則，且無涉射倖性。
    市面上最常見選物販賣機之玩法為「投入10元硬幣可夾取1
    次，累積投至物品售價後保證取物」，依之前評鑑認其具有
    「保證取物」原則而將其評鑑結果為「非屬電子遊戲機」，
    可於一般場所擺放營業。惟嗣後於實務上發現常因業者設定
    較高的保證取物金額，誘使玩家產生「以小博大」之投機心
    態，故自97年起上開玩法之「選物販賣機」皆被評鑑為「益
    智類電子遊戲機」，僅得於領有電子遊戲場業營業級別證之
    場所營業，而影響業者申請評鑑之意願，直接以未經評鑑機
    具或假借業經評鑑為非屬電子遊戲機之名義於市面上營業。
    經濟部為解決上開現象，爰於107年5月15日邀集各界共同研
    商訂定「夾娃娃機」得評鑑為「非屬電子遊戲機」之評鑑參
    考標準，並據以提供電子遊戲機評鑑委員會作為夾娃娃機之
    評鑑參考。茲依經濟部107年6月13日經商字第10702412670
    號函有關夾娃娃機之評鑑分類參考標準略以（偵卷第47至49
    頁）：「①具有保證取物功能，該保證取物金額原則不得超
    過新臺幣790元。②提供商品之市場價值，不得少於保證取物
    金額之百分之70。③提供商品之內容必須明確，且其內容及
    價值不得有不確定性（例如：不得為紅包袋、骰子點數換商
    品、摸彩券、刮刮樂等）。…倘不符合其說明書所載之上述
    要求者，即可認其與原評鑑通過之非屬電子遊戲機有別，應
    為未經評鑑之電子遊戲機，其擺放營業者，即違反電子遊戲
    場業管理條例第15條規定，應依同條例第22條規定辦理。」
    地方政府執行稽查時，針對個案機具是否為評鑑通過之機具
    ，應依評鑑通過機具說明書內容據以查核，其機具名稱、外
    觀結構、遊戲流程（玩法）等皆須與說明書內容相同，方得
    認定為評鑑通過之機具等情，此為本院職務上已知。是以認
    定選物販賣機是否非屬於電子遊戲機，審核標準並非僅取決
    於該機臺是否具有「保證取物功能之電子設定」乙項，而是
    具體綜合考量以該電子機臺營業之經營者，實際營運使用該
    電子機臺之情形為斷，當業者違背上述相關要件，形同不當
    變更主管機關原先所核准之經營方式，使該電子機臺喪失其
    本為選物販賣機所應有之核心特性時，應認該機臺屬於電子
    遊戲。
　⒊本案被告有修改、變更該等機臺之玩法等節，業據其於警詢
    、偵查及本院準備程序、審理時供述明確，並有臺中市政府
    警察局霧峰分局於109年11月27日蒐證照片(偵卷第27至41頁
    )可佐，既其玩法須由消費者投幣夾取、丟擲色豆、魔術方
    塊或3顆球，再依丟擲結果向被告換取洗衣球等物，足證消
    費者夾取之商品內容及價值，尚須視後續丟擲結果而定，而
    與上開「提供商品之內容必須明確，且其內容及價值不得有
    不確定性」之標準不符，而卷附經濟部110年1月26日經商字
    第11002004740號函亦同此認定（偵卷第45至46頁）。從而
    ，上開機臺既均與單純選物販賣機之定義與性質不符，自不
    得以仍保有保證取物功能為卸責之藉口，該等機臺應均屬電
    子遊戲場業管理條例第4條第1項所定義之電子遊戲機。而本
    案被告並未持有電子遊戲場業營業級別證，即將屬於電子遊
    戲機之該等機臺擺放於店內供不特定人投幣把玩，堪認其確
    有違反電子遊戲場業管理條例第15條規定之情形。
　⒋次按經評鑑通過為非屬電子遊戲機之機具，如機具結構或軟
    體經修改者，依電子遊戲場業管理條例第7條第2項規定即視
    為新型機種，應即依規定申請檢驗及評鑑分類，電子遊戲場
    業管理條例第7條第2項定有明文。查該等機臺已由被告修改
    、變更玩法，且被告亦稱其不知道要申請級別證等語（本院
    卷第44頁），顯見其未曾重新申請評鑑，是上開機臺既經被
    告修改、變更遊戲方式，依上開說明，即應重新申請評鑑，
    被告未領有電子遊戲場業營業級別證，在未經重新評鑑前，
    擺放該等機臺以營業，已違反電子遊戲場業管理條例第15條
    之規定而觸犯同條例第22條罪名，其前開所辯，顯係卸責之
    詞，不足為採。
　⒌復按所謂「賭博」，乃以未知之不確定事實決定勝負、爭取
    財物輸贏而具有射倖性、投機性之行為。查被告將上開機臺
    放置在公眾得出入之前揭店內，供不特定消費者把玩，而消
    費者每投入10元或20元之硬幣，即得啟動機臺裝置，以前開
    方式把玩，倘色豆顏色相同、魔術方塊顏色相同或3顆球連
    成一線，消費者則可向被告兌換洗衣球等物等情，為被告所
    不否認，並有前開蒐證照片可參，足見消費者係以10元或20
    元之代價，把玩上開機台，並視把玩結果，向被告換取獎品
    ，而消費者於把玩時，實質上並無法自由選擇其想夾取之特
    定物品，而係依色豆顏色、魔術方塊顏色是否相同，或3顆
    球是否連成一線之具射倖性及投機性結果，以換取獎品，自
    屬賭博之行為無訛，是被告所辯並無賭博云云，亦係卸責之
    詞，不足為採。
　⒍綜上所述，本案事證明確，被告上開犯行堪予認定，應依法
    論科。　
二、論罪科刑：
  ㈠按電子遊戲場業管理條例所謂電子遊戲場業，依該條例第3條
    規定，係指設置電子遊戲機供不特定人益智娛樂之營利事業
    。僅須設置電子遊戲機供人娛樂以營利者，即屬電子遊戲場
    業管理條例所指之電子遊戲場業，其規模如何則非所問，亦
    不專以在電子遊戲場設置電子遊戲機供人娛樂為限，在非電
    子遊戲場業之其他營利事業場所，附帶擺設電子遊戲機供人
    娛樂者，仍屬該條例第3條所指之「設置電子遊戲機供不特
    定人益智娛樂之營利事業」，依該條例第15條之規定，仍應
    領有電子遊戲場業營業級別證，始得營業。又所謂電子遊戲
    場「業」，指「業務」而言。刑法上所謂業務，係以事實上
    執行業務者為標準，指以反覆同種類之行為為目的之社會的
    活動而言；執行此項業務，縱令欠缺形式上之條件，仍無礙
    於業務之性質。因此不論該事業是否「專營」電子遊戲場業
    ，亦不問經營是否需達「一定之規模」，即使於原本所營事
    業外，兼營電子遊戲場業，或所經營之電子遊戲場不具相當
    之規模，亦無礙於電子遊戲場業管理條例相關規定之適用（
    最高法院90年度台非字第276號判決意旨參照）。查被告未
    領有電子遊戲場業營業級別證，在上開時、地，擺設經其修
    改、變更玩法之電子遊戲機以營業，並以上開方式與不特定
    消費者對賭，是核被告所為，係違反電子遊戲場業管理條例
    第15條規定而犯同條例第22條之非法營業罪及刑法第266條
    第1項前段之賭博罪。
  ㈡刑事法若干犯罪行為態樣，本質上原具有反覆、延續實行之
    特徵，立法時既予特別歸類，定為犯罪構成要件之行為要素
    ，則行為人基於概括之犯意，在密切接近之一定時、地持續
    實行之複次行為，倘依社會通念，於客觀上認為符合一個反
    覆、延續性之行為觀念者，於刑法評價上，即應僅成立一罪
    ，學理上所稱「集合犯」之職業性、營業性或收集性等具有
    重複特質之犯罪均屬之，例如經營、從事業務、收集、販賣
    、製造、散布等行為概念者是（最高法院95年度台上字第10
    79號判決意旨參照）。查被告於上開時間，在屬公眾得出入
    場所之夾薪屋，擺放上開機臺，持續經營賭博性電子遊戲機
    ，供不特定人賭玩，具有反覆、延續實行之特徵，從而在行
    為概念上，應評價為包括一罪之集合犯。
　㈢被告以一行為同時觸犯非法營業罪及賭博罪，為想像競合犯
    ，應從一重之非法營業罪論處。
　㈣公訴意旨雖未就被告自警方109年11月27日執行勤務查獲前之
    109年11月間某日起，即經營電子遊戲機臺而觸犯上開罪名
    部分予以起訴，惟此部分犯行與已起訴部分，有集合犯之實
    質上一罪關係，為起訴效力所及，本院自得併予審理。　
　㈤爰以行為人之責任為基礎，審酌被告未領有電子遊戲場業營
    業級別證，於上開時、地擺設前開機臺非法營業，並與不特
    定消費者對賭，不僅妨害主管機關對於電子遊戲場業之管理
    ，亦有礙於社會安寧之維護、助長投機之風氣，應予非難；
    又考量被告否認犯行之犯後態度；另酌以被告自陳之教育程
    度、職業、家庭經濟狀況(本院卷第44頁)，暨本案營業期間
    、規模、獲利情形等一切情狀，量處如主文所示之刑，並諭
    知易科罰金之折算標準。　
三、沒收：
　㈠被告於前開經營期間共獲利2000元等情，業據其於警詢時陳
    述在卷（偵卷第21頁），此為犯罪所得，雖未扣案，仍應依
    刑法第38條之1第1項前段、第3項規定宣告沒收，並於全部
    或一部不能沒收或不宜執行沒收時，追徵其價額。
　㈡上開機臺並未扣案，雖被告曾稱其中2臺係向他人承租，現已
    退租，另外2臺係跟人家買的等語（本院卷第44頁）；惟其
    於警詢時則稱：4個機臺是我承租擺設的，現機臺已經沒有
    擺設，因為合約到期我就沒有承租了等語（偵卷第20頁、第
    24頁），可見被告所述矛盾，然並無證據足認該等機臺係被
    告所有，或對之有事實上處分權。又本案係警方執行勤務而
    查獲，且警方於110年3月6日上午10時30分許，再至夾薪屋
    勘察，發現已無擺放選物販賣機，且被告聲稱已無承租選物
    販賣機等情，有職務報告書在卷可參(偵卷第15至16頁)，而
    本案亦無事證足以顯示警方起初執行勤務發現該等機臺時，
    有顧客把玩機臺而與被告進行對賭行為，是難認該等機臺為
    當場賭博之器具與在賭檯或兌換籌碼處之財物，則該等機臺
    既無證據足以證明為被告所有或對之有事實上處分權，亦非
    刑法第266條第2項規定之「當場賭博之器具與在賭檯或兌換
    籌碼處之財物」，自無從宣告沒收、追徵，附此敘明。
據上論斷，應依刑事訴訟法第299條第1項前段，判決如主文。
本案經檢察官丙○○提起公訴，經檢察官乙○○到庭執行職務。
中華民國110年11月17日
                  刑事第十二庭  法  官  黃震岳
以上正本證明與原本無異。
如不服本判決應於收受判決後20日內向本院提出上訴書狀，並應
敘述具體理由；其未敘述上訴理由者，應於上訴期間屆滿後20日
內向本院補提理由書（均須按他造當事人之人數附繕本）「切勿
逕送上級法院」。
                                書記官  黃俞婷
中華民國110年11月17日
　
附錄法條
電子遊戲場業管理條例第15條
未依本條例規定領有電子遊戲場業營業級別證者，不得經營電子
遊戲場業。

電子遊戲場業管理條例第22條
違反第15條規定者，處行為人1年以下有期徒刑、拘役或科或併
科新臺幣50萬元以上250萬元以下罰金。

中華民國刑法第266條
在公共場所或公眾得出入之場所賭博財物者，處3萬元以下罰金
。但以供人暫時娛樂之物為賭者，不在此限。
當場賭博之器具與在賭檯或兌換籌碼處之財物，不問屬於犯人與
否，沒收之。